【裁判字號】    99,上訴,1423
【裁判日期】    990928
【裁判案由】    妨害風化
【裁判全文】
臺灣高等法院高雄分院刑事判決        99年度上訴字第1423號
上  訴  人
即  被  告  甲○○
上列上訴人因妨害風化案件，不服臺灣高雄地方法院98年度訴字
第1342號中華民國99年6 月11日第一審判決（起訴案號：臺灣高
雄地方法院檢察署98年度偵字第15010 號、第17914 號），提起
上訴，本院判決如下：
    主  文
原判決關於甲○○部分，撤銷。
甲○○共同犯圖利容留猥褻罪，處有期徒刑伍月，如易科罰金，
以新臺幣壹仟元折算壹日。扣案如附表所示之物，均沒收。
    事  實
一、甲○○係址設高雄市前金區○○○路286 號2 樓「廣溫澤美
    容名店」之登記負責人及實際負責人，竟基於意圖使女子與
    不特定男客為猥褻行為而容留、媒介以營利之犯意，僱請與
    其具有共同意圖使女子與不特定男客為猥褻行為而容留、媒
    介以營利犯意聯絡之張嘉晉、鄒多山「即起訴書所指之鄒瑞
    德；下稱鄒多山」（其2 人業經臺灣高雄地方法院98年度訴
    字第1342號判決有罪確定），在該店負責接待男客、媒介該
    店成年女服務生與男客為猥褻行為之工作，營利方式為女服
    務生為男客從事按摩生殖器及由男客撫摸女服務生胸部之俗
    稱「半套」猥褻行為，每90分鐘向男客收費新臺幣（下同）
    1,600 元，正職女服務生取得900 元，甲○○抽取700 元以
    營利，兼職女服務生則取得400 元，甲○○抽取1,200 元以
    營利。於98年5 月15日下午3 時30分許，適有男客黃國源、
    張銘峻前往該店，由張嘉晉分別安排至該店A10 、A9包廂內
    ，與女服務生陳金美、施秀靜從事上開「半套」猥褻行為。
    嗣於同日（15日）下午5 時許，為警持法院搜索票前往執行
    搜索而當場查獲上情，並扣得甲○○所有如附表所示供其犯
    本罪所用之物。
二、案經高雄市政府警察局新興分局報告臺灣高雄地方法院檢察
    署檢察官偵查起訴。
    理  由
一、證據能力：
(一)、證人陳金美、施秀靜警詢陳述，其性質雖屬傳聞證據，惟檢
    察官、被告已於本院審理調查上開筆錄予以提示並告以要旨
    時，由檢察官、被告表示意見，當事人已知上述筆錄乃傳聞
    證據，而就此證據能力均表示無意見，即同意作為證據，且
    本院審酌上開證人警詢陳述作成時，較無人情施壓或干擾，
    亦無不當取供之情形，及就上開證人係以警方搜索時在場之
    證人身分於警詢陳述，則就其等警詢當時之原因、過程、內
    容、功能等外在環境加以觀察，足認證人警詢陳述係出於真
    意之信用性獲得確切保障，以之作為本案之證據亦屬適當，
    依刑事訴訟法第159 條之5 第1 項規定，自得為證據。
(二)、證人張銘峻、黃國源、施秀靜、陳金美於偵查中經具結之陳
    述，並未曾提及檢察官在偵查時有不法取供之情形，且亦無
    證據足以證明證人上開陳述有顯不可信之情況，證人張銘峻
    、黃國源於原審復已到庭接受詰問，另被告於本院復未再聲
    請詰問證人施秀靜、陳金美（見本院卷第33頁），足可認定
    業已保障被告詰問權，依刑事訴訟法第159 條之1 第2 項規
    定，均得為證據。
(三)、證人即原審共同被告張嘉晉、鄒多山於偵查中，以被告身分
    所為陳述，因其等陳述當時之身分既非證人，即與「依法應
    具結」之要件不合，縱未命其具結，純屬檢察官調查證據職
    權之適法行使，當無違法可言。又上開證人已於原審到庭接
    受詰問，足認業已保障本件被告詰問權，而上開證人於偵查
    中非以證人身分而未具結之陳述筆錄，尚無證據證明有何顯
    有不可信之情況，則上開證人於偵查中所為陳述，認有證據
    能力（最高法院96年度台上字第3527號判決要旨足參）。
(四)、後述引用之其他卷附書證，而屬於書面之傳聞證據部分，因
    檢察官、被告於本院審理調查上開書證予以提示並告以要旨
    時，由檢察官、被告表示意見，當事人已知此等書證乃傳聞
    證據，而就此證據能力均表示無意見，亦未聲明異議，即視
    為同意作為證據，且本院審酌該書證作成時之客觀情狀，並
    無證據證明此等書證有何遭變造或偽造情事，認為以之作為
    本件論証之證據，均與待證事實具有關聯性，作為本案之證
    據亦屬適當，依刑事訴訟法第159 條之5 第1 項規定，均認
    得為證據。
二、被告甲○○固坦承有於98年3 月16日起至同年5 月13日止，
    擔任「廣溫澤美容名店」登記及實際負責人之事實，惟否認
    有何上開圖利容留、媒介猥褻犯行，辯稱：伊經營該店係以
    純按摩為業，未從事半套性服務，且伊已於98年5 月13日將
    該店盤讓予張嘉晉，伊對於98年5 月15日該店女服務生與男
    客從事猥褻行為，並不知情云云；。經查：
(一)、「廣溫澤美容名店」女服務生陳金美、施秀靜，於上開時、
    地，經張嘉晉介紹各與男客黃國源、張銘峻為上開「半套」
    猥褻行為，而為警查獲並扣押如附表所示之物等事實，業據
    證人即原審共同被告張嘉晉、鄒多山於原審供認不諱，核與
    證人即男客黃國源、張銘峻各於偵查、原審之證述，及證人
    即該店女服務生陳金美、施秀靜於警詢陳述大致相符，且有
    高雄市政府警察局新興分局搜索扣押筆錄、扣押物品收據、
    扣押物品清單、高雄市政府營利事業登記證及搜索現場照片
    在卷可按（見警卷第25至32、39頁）。
(二)、被告甲○○雖以其與張嘉晉所提出之「讓渡契約書」各1 份
    主張：伊已於98年5 月13日將「廣溫澤美容名店」盤讓予張
    嘉晉，伊所提出那份契約書是簽約盤讓給張嘉晉後，伊拿回
    家自行填寫日期、店名云云。惟：
 1、細繹原審共同被告張嘉晉於警詢中提出之「讓渡契約書」（
    見警卷第40頁），其上不僅未記載讓渡之標的，亦未記載簽
    立讓渡書之日期，與一般人簽立讓渡契約書，事關重要權利
    、財產之變動，為求慎重而將所有內容均詳加記載之常情，
    顯然相違。且經核對被告於偵查中提出之另1 份「讓渡契約
    書」（見第17914 號偵卷「下稱偵卷(二)」第5 頁），就上開
    讓渡標的、讓渡書之簽立時間均有詳細記載，是上開2 份讓
    渡契約書之內容明顯有別，顯非屬同一時、地所簽立，雖被
    告主張上情，然就該店讓與日期之確定，攸關該店經營成本
    （如水電費用、職工薪資之計算起迄日）、盤讓結算及交付
    占有之危險責任承擔等，讓渡雙方衡情自應於讓渡契約成立
    時予以確定，豈有容任空白再由雙方日後自行補填之理，則
    被告是否確於98年5 月13日已將該店盤讓予張嘉晉，要非無
    疑。
 2、證人張嘉晉、鄒多山於原審固證稱：甲○○於98年5 月13日
    盤讓「廣溫澤美容名店」予鄒多山，因鄒多山不想擔任登記
    負責人，故以每月1 萬元之代價，找張嘉晉擔任人頭等語（
    見原審卷第85至87、92至94頁），惟被告及張嘉晉前於偵查
    中一再供稱該店係被告於98年5 月13日盤讓予張嘉晉（見偵
    卷(二)第13至14頁、第15010 號偵卷「下稱偵卷(一)」第15頁）
    ，鄒多山則於偵查中供述員警查獲當天，伊與甲○○相約在
    該店結算之前薪資等語（見偵卷(一)第4 至5 頁），完全未提
    及鄒多山僱用張嘉晉作為人頭，向被告受讓該店之經營權，
    於原審第1 次準備程序時起，始翻異前詞，供稱係「鄒多山
    受讓該店」云云（見原審法院審訴卷第29頁正、反面），足
    認證人張嘉晉、鄒多山前後證詞互有矛盾，不足採信，渠等
    於原審之上開證述顯係為脫免被告之罪刑而為，自難憑信。
 3、高雄市政府警察局嗣於98年7 月10日再次搜索「廣溫澤美容
    名店」，並以妨害風化案件移送該店登記負責人即被告甲○
    ○，被告於該案警詢、偵查中並自承伊於98年3 月16日開始
    擔任「廣溫澤美容名店」之負責人，於同年7 月4 日，以15
    萬元之價格將該店盤讓予葉昱荃，迄98年7 月4 日仍未變更
    登記負責人等語，核與證人葉昱荃於該案偵查中之證述大致
    相符，又證人即該案遭查獲之女服務生蔡汶淑於偵查中證述
    ：伊係受甲○○僱用，於葉昱荃頂讓該店後，甲○○有介紹
    伊與葉昱荃認識，之後葉昱荃同意繼續僱用伊等語，復有商
    業登記基本資料可考等情，業據原審調閱高雄地方法院檢察
    署98年度偵字第24209 號卷查核屬實，並有該案不起訴處分
    書在卷可佐（見本院卷第40頁），足徵被告於98年3 月16日
    起至同年7 月4 日止，為「廣溫澤美容名店」之登記負責人
    兼實際負責人甚明。而被告於本院雖改口辯以「伊盤讓給張
    嘉晉後，因於98年5 月15日遭警查獲，張嘉晉又將該店還給
    伊作，伊將5 萬元還給張嘉晉，伊從98年5 月15日後又是該
    店負責人，直至98年7 月4 日才又盤讓給葉昱荃」云云（見
    本院卷第49、51頁），然證人張嘉晉於98年6 月11日偵查中
    並未供證關於其於為警查獲後，又將該店還給被告經營之事
    （見偵卷(一)第39至41頁），復無該店再讓渡給被告之文書證
    據或其他具體事證，被告此部分改口所辯尚難採信。從而，
    被告及原審共同被告張嘉晉所提出之上開「讓渡契約書」，
    應係案發後為掩飾被告犯行，始行簽立，實則並無被告於98
    年5 月13日將該店盤讓予張嘉晉之事實。
(三)、被告甲○○固又否認知情「廣溫澤美容名店」於98年5 月15
    日為警查獲之上開圖利容留、媒介猥褻云云。然：
 1、該店於98年5 月15日為警查獲時之在場證人即店內女服務生
    施秀靜、陳金美均於警詢陳明該店之營業內容係由女服務生
    替客人油壓按摩及手淫，店方則自收費金額抽取牟利等事實
    （見警卷第10、13頁），則此等猥褻行為即屬違法之服務內
    容，衡情此等在店內由男客撫摸女服務生胸部及由女服務生
    替男客按摩性器官之服務內容，苟未徵得該店負責人即被告
    之同意，孰能置信？又證人黃國源於原審證稱：為警查獲當
    日，鄒多山詢問伊是否要試試看新來之女服務生陳金美，伊
    當時對陳金美之長相並不滿意，故有些猶豫，但後來還是由
    張嘉晉帶伊進入包廂等語（見原審卷第77頁），若「廣溫澤
    美容名店」係從事正當合法之按摩工作，客人挑選者應係按
    摩功力、力道老練之服務生，何須特別挑選樣貌美麗之女服
    務生，益見該店與一般正常美容、按摩事業之服務方式大相
    逕庭。
 2、「廣溫澤美容名店」於2 樓營業大門設有2 道遙控門鎖裝置
    ，於櫃臺及櫃臺旁之小房間並設有監視器錄影畫面查看店內
    動態，另包廂內尚設有門鎖、臨檢燈及淋浴間等情，業據證
    人黃國源、證人即原審共同被告張嘉晉於原審結證屬實（見
    原審卷第75、78、88頁），且有現場照片14張在卷足憑（見
    警卷第30至32頁），並有臨檢燈遙控器、監視器主機1 台扣
    案可證，苟該店未從事非法行為，何需大費周章設置遙控門
    鎖、監視器、警報器等物，且參以證人施秀靜於警詢所陳其
    於98年5 月15日警察臨檢當天，聽聞警報聲響，隨即衝出包
    廂（見警卷第10頁），及證人陳金美於偵查證述其當時在房
    間聽到警報器在響，…，開門要出去時，警方就來了（見偵
    卷(一)第26頁）等情，堪認上開扣案物品係為躲避警方查緝而
    設置無誤。又該店為警查獲當天，係證人即原審共同被告張
    嘉晉啟動臨檢遙控器，致店內警報器大響，業據證人張嘉晉
    於原審證述稽詳（見原審卷第88頁），如該店為一正常經營
    之按摩店，縱有警員前往臨檢，亦無特意啟動警報器之必要
    ；再者該店既為「美容名店」，衡情包廂內應有美容、護膚
    產品或提供護膚產品之相關資訊，惟員警查獲時，店內僅有
    床、電視、衛生紙、水杯等物品，未見任何美容或按摩器具
    ，此據證人黃國源、張銘峻於原審證述明確（見原審卷第78
    、83頁），並有現場照片12張附卷可佐（見警卷第30至31頁
    ），亦核與正當美容、按摩業者之營業方式有違。
 3、「廣溫澤美容名店」就上開從事「半套」猥褻行為之收費方
    式為每90分鐘1,600 元，正職女服務生取得900 元，店家抽
    取700 元，兼職女服務生則取得400 元，店家抽取1,200 元
    之事實，業據證人施秀靜於警詢、偵查及證人陳金美於警詢
    證述在卷（見警卷第10、13頁、偵卷(一)第25頁），足信該店
    確以容留、媒介女子與男客從事猥褻行為而營利，被告所辯
    「該店係純按摩，營業內容不包括半套猥褻行為」云云，顯
    與上開客觀事證相左。
(四)、綜上所述，被告甲○○所辯上情，均屬卸責之詞，不足採信
    。被告所犯上開圖利容留猥褻罪，事證明確，犯行足可認定
    。被告於本院聲請再傳訊證人黃國源、張嘉晉、鄒多山（見
    本院卷第33、49頁），然上開證人業於原審到庭接受詰問證
    述如上，且此部分待證事實業已明確（如上所述），依刑事
    訴訟法第163 條之2 第2 項第3 款規定，本院認為此部分調
    查已無必要，附此敘明。
三、按所謂猥褻，指客觀上足以刺激或滿足性慾，其內容可與性
    器官、性行為及性文化之描繪與論述聯結，且須以引起普通
    一般人羞恥或厭惡感而侵害性的道德感情，有礙於社會風化
    者為限（司法院釋字第407 號、617 號解釋意旨參照）。本
    件被告甲○○經營之「廣溫澤美容名店」，由店內成年女服
    務生為男客按摩生殖器，及由男客撫摸成年女服務生胸部之
    半套性服務行為，客觀上確可刺激或滿足男客之性慾，其內
    容並得與性器官、性行為產生聯結，足以引起普通一般人羞
    恥或厭惡感而侵害性的道德感情，有礙於社會風化，依上開
    說明，自屬猥褻行為無訛。故核被告所為，係犯刑法第231
    條第1 項之圖利容留猥褻罪。被告與原審共同被告張嘉晉、
    鄒多山，3 人間就上開犯行，具有犯意聯絡及行為分擔，應
    論以共同正犯。被告媒介店內女服務生與男客為猥褻之低度
    行為，均應為容留之高度行為所吸收，不另論罪。
四、原審據以論處被告甲○○罪刑，固非無見；惟查被告被訴「
    98年4 月下旬間某日」圖利容留猥褻犯行部分，尚難證明成
    立犯罪（如後所述），原判決關於此部分對於被告併予論罪
    ，即有未合。被告上訴仍執上情否認犯罪，指摘原判決對其
    論罪部分有所不當，雖無理由，惟原判決關於被告部分既有
    上述可議，自應由本院將原判決關於被告部分撤銷改判。審
    酌被告為「廣溫澤美容名店」之登記及實際負責人，為貪圖
    不法利益，竟不思以正途謀生，反僱用原審共同被告張嘉晉
    、鄒多山，共同犯本件圖利容留、媒介猥褻罪，其所為犯罪
    手段、情節危害社會善良風俗，犯後並未坦認知錯之態度，
    及其為國中畢業（見偵卷(二)第3 頁）之智識程度等一切情狀
    ，量處如主文第2 項所示之刑，並諭知如主文所示之易科罰
    金折算標準。末查扣案如附表所示之物，均為被告所有供其
    經營該店之物，業據被告於原審供陳在卷（見原審卷第98頁
    ），且屬供其犯本罪所用之物（如上所述），爰依刑法第38
    條第1 項第2 款規定，併予宣告沒收。
五、不另為無罪諭知部分：
(一)、公訴意旨另以：被告甲○○所經營之「廣溫澤美容名店」，
    於98年4 月下旬間某日，適有男客黃國源、張銘峻前往該店
    ，分別經張嘉晉與鄒多山安排到包廂內，與2 名真實姓名年
    籍不詳之成年女服務生，從事「半套」之猥褻行為，因認被
    告此部分所為，亦犯刑法第231 條第1 項之圖利容留猥褻罪
    等語。
(二)、按犯罪事實，應依證據認定之，無證據不得認定犯罪事實；
    又不能證明被告犯罪者，應諭知無罪之判決；刑事訴訟法第
    154 條第2 項、第301 條第1 項各有明文。次按認定不利於
    被告之證據須依積極證據，苟積極證據不足為不利於被告事
    實之認定，即應為有利被告之認定，更不必有何有利之證據
    ；又犯罪事實之認定，應憑證據，如無相當之證據，或證據
    不足以證明，自不得以推測或擬制之方法，以為裁判之基礎
    （最高法院30年上字第816 號、40年台上字第86號判例意旨
    可參）；另按刑事訴訟法第161 條規定：檢察官就被告犯罪
    事實，應負舉證責任，並指出證明之方法。因此，檢察官對
    於起訴之犯罪事實，應負提出證據及說服之實質舉證責任。
    倘其所提出之證據，不足為被告有罪之積極證明，或其闡明
    之證明方法，無從說服法官以形成被告有罪之心證，基於無
    罪推定之原則，自應為被告無罪判決之諭知（最高法院92年
    台上字第128 號判例要旨足佐）。
(三)、公訴意旨認被告甲○○涉犯此部分罪嫌，係以被告、原審共
    同被告張嘉晉、鄒多山，證人即男客黃國源、張銘峻，證人
    即女服務生陳金美、施秀靜等人各於警詢、偵查之供證，及
    扣案如附表所示等物、現場相片各節為據。然訊據被告固供
    承其於98年4 月間係「廣溫澤美容名店」負責人，然否認98
    年4 月下旬間某日，有容留店內2 名真實姓名年籍不詳之成
    年女服務生，與男客黃國源、張銘峻為「半套」猥褻犯行。
(四)、經查：   
 1、證人即原審同被告張嘉晉及證人即女服務生陳金美、施秀靜
    各於警詢、偵查之供證，及扣案如附表所示等物、現場相片
    ，均屬用以證明被告甲○○於「98年5 月15日」為警查獲，
    即如上開有罪部分之相關事證；又證人即原審共同被告鄒多
    山於警詢、偵查之供述，經核此部分供述內容，僅能證明其
    曾在該店工作，及於98年5 月15日警方查獲時在場等情，均
    無從僅據上開證人此部分之供證，作為認定被告被訴上開「
    98年4 月下旬間某日」犯行之積極證據。
 2、證人即男客黃國源、張銘峻固於警、偵、原審證述有於98年
    4 月間，與該店2 名真實姓名年籍不詳之成年女服務生有「
    半套」猥褻行為之性交易等語，然該男客如何與所謂「該店
    2 名真實姓名年籍不詳之成年女服務生」為「半套」猥褻行
    為之性交易之認定，除上開男客之證詞外，尚需調查有無其
    他積極證據佐證，而本件關於此部分之「該店2 名真實姓名
    年籍不詳之成年女服務生」，尚乏真實姓名等資料可供調查
    ，又該男客所指當時介紹女服務生之原審共同被告張嘉晉、
    鄒多山，除其中張嘉晉始終否認有此部分之介紹行為外，鄒
    多山於原審證述時，就此部分亦未坦認其有「98年4 月下旬
    間某日」之媒介猥褻行為（見原審卷第92頁）。
(五)、據上各節，復查無其他積極證據可資明確認定被告有此被訴
    「98年4 月下旬間某日」圖利容留猥褻犯行，依據上開說明
    ，本應為無罪之諭知，然公訴人起訴認被告被訴此部分犯行
    與上開認定被告有罪部分犯行，並未以數罪關係起訴，顯認
    係屬一行為關係，爰不另為無罪之諭知。
六、原審共同被告張嘉晉、鄒多山，業經原審各判處有期徒刑4
    月、3 月，如易科罰金，以新臺幣1 千元折算1 日確定，自
    不另論列，附此敘明。
據上論結，應依刑事訴訟法第369 條第1 項前段、第364 條、第
299 條第1 項前段，刑法第28條、第231 條第1 項、第41條第1
項前段、第38條第1 項第2 款，刑法施行法第1 條之1 ，判決如
主文。
本案經檢察官孫小玲到庭執行職務。
中    華    民    國    99    年    9     月    28    日
                  刑事第三庭    審判長法  官  莊崑山
                                      法  官  唐照明  
                                      法  官  張意聰
以上正本證明與原本無異。
如不服本判決應於收受本判決後10日內向本院提出上訴書狀，其
未敘述上訴理由者，並得於提起上訴後10日內向本院補提理由書
狀（均須按他造當事人之人數附繕本）「切勿逕送上級法院」。
中    華    民    國    99    年    9     月    28    日
                                      書記官  陳金卿 


附錄本件判決論罪科刑法條：
刑法第231條第1 項
意圖使男女與他人為性交或猥褻之行為，而引誘、容留或媒介以
營利者，處5 年以下有期徒刑，得併科10萬元以下罰金。以詐術
犯之者，亦同。

附表：                                              
┌──┬────────────┬───┐          
│編號│品名                    │數量  │          
├──┼────────────┼───┤          
│1   │消費日報表              │1張   │          
├──┼────────────┼───┤          
│2   │臨檢燈遙控器            │1個   │          
├──┼────────────┼───┤          
│3   │監視器主機              │1台   │          
└──┴────────────┴───┘

司法院資訊處製作；財團法人民間司法改革基金會備份。
